臺灣基隆地方法院民事裁定
111年度小上字第13號
上  訴  人  廖余養  
被  上訴人  林佳穎  
上列當事人間減少價金等事件，上訴人對於中華民國110年12月3
0日本院基隆簡易庭110年度基小字第2084號第一審判決提起上訴
，本院第二審合議庭裁定如下：
    主  文
上訴駁回。
第二審訴訟費用新臺幣壹仟伍佰元由上訴人負擔。
    理  由
一、被上訴人於原審主張門牌號碼「基隆市○○區○○路000號1、2
    樓」房屋（下稱系爭房屋）暨其坐落土地，以及系爭房屋之
    地下室（下稱系爭地下室）、夾層與防火巷外推之增建，本
    為上訴人所有，後由被上訴人於民國109年11月8日締約買受
    （下稱系爭買賣契約），上訴人並曾藉由屋況說明書之勾選
    ，對被上訴人表示「買賣標的現況『無』漏水」以及「最近一
    年內『無』修復漏水之情事」，故被上訴人遂依買賣契約付訖
    買賣價金，上訴人亦已依約就系爭房屋暨其坐落土地辦理所
    有權之移轉登記，並於110年1月8日，將系爭房屋暨其坐落
    土地以及系爭地下室、夾層與防火巷外推之增建，全數點交
    被上訴人占有使用；後被上訴人於110年4月17日鳩工裝潢獲
    悉系爭地下室漏水，上訴人復置被上訴人之通知不理，被上
    訴人為免損害擴大，遂自行僱工修繕並支出費用新臺幣（下
    同）75,000元，是被上訴人自得本於瑕疵擔保之法律關係，
    於此修繕金額範圍內主張減少價金，再依不當得利之法律關
    係，請求上訴人返還其所溢領之75,000元及自起訴狀繕本送
    達翌日起算之法定遲延利息。而原審法院審理結果，認被上
    訴人主張為有理由，乃於110年12月30日，以110年度基小字
    第2084號小額民事判決，判決被上訴人全部勝訴。嗣原審判
    決正本於111年1月7日送達上訴人，而上訴人則於111年1月1
    3日具狀上訴，是以本件上訴未逾法定20日之不變期間，先
    予敘明。
二、上訴意旨略以：
　　系爭地下室並「非」本件買賣「主標的」，依系爭買賣契約
    第2條之約定內容，兩造就關此「非」主標的之範圍，業以
    特約排除民法瑕疵擔保規定之適用，是原審肯認上訴人應負
    瑕疵擔保之責，首已明確違反法律規定；其次，縱認兩造未
    以特約排除瑕疵擔保責任之適用，然參酌證人林清文之原審
    證述，佐以「壁癌原非一夕生成」之常情事理，並斟酌被上
    訴人於原審之陳述，客觀上亦可知被上訴人於點交當時，或
    「已知悉」系爭地下室之漏水實況，或「因重大過失」以致
    「不知」地下室有漏水情事，故原審未依民法第355條第1、
    2項規定，免除上訴人本件瑕疵擔保之責，亦屬違背法令而
    有違失；再者，縱認「被上訴人稱其110年4月17日鳩工裝潢
    方悉漏水」乙情無訛，因本件買賣標的係於110年1月8日全
    數點交，故被上訴人顯然未依通常程序從速檢查，是原審未
    依民法第356條規定，視為「被上訴人已承認所受領之物」
    ，同樣違反法令而非可取。為此，乃於法定期間提起上訴，
    求為廢棄原審判決，從而駁回被上訴人於原審之訴。
三、按對於小額程序之第一審裁判上訴，非以其違背法令為理由
    ，不得為之；上訴狀內應記載上訴理由，表明下列各款事項
    ︰㈠原判決所違背之法令及其具體內容；㈡依訴訟資料可認為
    原判決有違背法令之具體事實。民事訴訟法（下稱本法）第
    436條之24第2項、第436條之25定有明文。而所謂違背法令
    ，依本法第436條之32第2項準用第468條及第469條第1款至
    第5款規定，指判決不適用法規或適用不當、判決法院之組
    織不合法、應迴避之法官參與裁判、法院於權限之有無辨別
    不當或違背專屬管轄之規定、當事人於訴訟未經合法代理、
    違背言詞辯論公開之規定等情形。且參酌最高法院歷來見解
    ，當事人倘依本法第468條規定，以原判決有不適用法規或
    適用法規不當為理由而提起上訴時，其上訴狀或理由書應有
    具體之指摘，並揭示該法規之條項或其內容，若係成文法以
    外之法則，亦應揭示該法則之旨趣，如以原判決有本法第46
    9條第1款至第5款之事由者，其上訴狀或理由書應表明該判
    決有合於各該條款規定情形之具體內容，及係據何訴訟資料
    認有合於該款違背法令之具體事實，上訴狀或理由書如未依
    此項方法表明者，即難認為已對小額程序第一審判決之違背
    法令有具體之指摘，其上訴自難認為合法。第按小額訴訟程
    序之當事人除有因原法院違背法令致未能提出者外，於第二
    審程序不得提出新攻擊或防禦方法，民事訴訟法第436條之2
    8亦有明定。考其立法意旨，在於貫徹小額程序之簡速性，
    避免因當事人於上訴程序提出新事實及證據而延滯訴訟，是
    小額訴訟程序得據為判決基礎之訴訟資料，應以當事人於第
    一審言詞辯論終結前提出者為限。故於小額訴訟程序，第二
    審法院審核第一審訴訟程序及判決內容有無違背法令，自以
    第一審程序已提出之訴訟資料為據，進而判斷其適用法律有
    無錯誤，不就事實另行調查。　　
四、經查：
　　上訴人固對小額程序之第一審判決提起上訴如前，惟其上訴
    理由，無非「重抒其於原審已提出並已經審酌之主張」，並
    偏執其個人欠缺根據之法律上意見，就原審判決之理由論斷
    （「兩造未以特約排除瑕疵擔保責任之適用」、「被上訴人
    於點交當時，『不知』系爭地下室之漏水實況且『無』重大過失
    」、「系爭地下室漏水乃不能即知之瑕疵，被上訴人迨110
    年4月17日方悉漏水並於同日通知乙情，並未違反民法瑕疵
    擔保之法律規定」），提出相異於原審之反駁表述，藉此而
    就原審證據取捨、認定事實等適法之職權行使有所指責；換
    言之，上訴人所執以上訴之事由，無非即其個人於原審所持
    之攻擊防禦方法，而與判決違背法令乙事迥然不同。因上訴
    人並未表明原審判決所違背之法令及其具體內容，亦未具體
    指摘原審判決有何不適用法規或適用不當之情形，更未具體
    指明原審判決所違背之法規、法則、司法解釋之內容，而本
    院綜觀整體訴訟資料，亦未見原審判決有何違背法令之具體
    事實，是上訴人執前詞所提上訴，顯然未備法定程式，其上
    訴為不合法，應予駁回。
五、末按小額事件第一審法院為訴訟費用之裁判時，應確定其費
    用額，此項規定並為小額事件之上訴程序所準用，民事訴訟
    法第436條之19第1項、第436條之32第1項定有明文。爰職權
    確定本件訴訟費用額如主文第二項之所示。
六、依民事訴訟法第436條之32第1項、第2項、第444條第1項前
    段、第436條之19第1項、第95條、第78條，裁定如主文。
中　　華　　民　　國　　111 　年　　4 　　月　　6 　　日
                  民事審判長法  官   黃梅淑　
                            法  官   周裕暐
                            法  官   王慧惠
以上正本係照原本作成。　　　　　　　　　　　　　　
本裁定不得抗告。
中　　華　　民　　國　　111 　年　　4 　　月　　6 　　日
                            書記官   姚安儒